【裁判字號】    90,簡上,115
【裁判日期】    901219
【裁判案由】    損害賠償
【裁判全文】
臺灣新竹地方法院民事判決  九十年度簡上字第一一五號
    上  訴  人  天九興業股份有限公司
    法定代理人  丙○○
    訴訟代理人  甲○○
    被  上訴人  乙○○
右當事人間請求損害賠償事件，上訴人對於中華民國九十年八月十三日本院新竹簡易
庭九十年度竹簡字第二五五號第一審判決提起上訴，本院判決如左：
    主      文
上訴駁回。
第二審訴訟費用由上訴人負擔。
    事實及理由
一、上訴人起訴主張：被上訴人於民國八十九年間任職上訴人公司時，曾簽立承諾書
    保證除有不可抗拒之因素外（如客戶宣告倒閉、天災等），應全數收回業務所生
    之應收款項，詎被上訴人未辦妥離職手續即擅自離職，違反該承諾書第五條之約
    定，未將祥宏營造有限公司（下稱祥宏公司）向上訴人採購新竹市○○段七三一
    地號等五筆土地設置臨時停車場新建工程所用之植草磚、復古磚、界石及夜光磚
    等貨品之材料款共計新台幣（下同）十八萬三千元全數收回，屢經去函催討均未
    獲置理，為此依據前述承諾書第五條之約定，訴請被上訴人給付十八萬三千元，
    及自九十年三月十四日起至清償日止，按年息百分之五計算之法定遲延利息等語
    。並聲明：（一）原判決廢棄。（二）被上訴人應給付上訴人十八萬三千元，及
    自九十年三月十四日起至清償日止，按年息百分之五計算之利息。
二、被上訴人則以：被上訴人之前在上訴人公司係擔任桃竹苗業務部主任之職位，且
    業務範圍係針對該公司產品之推銷，不須涉及簽約及收款，然上訴人公司實際上
    卻一再要求被上訴人執行超出業務範圍之工作，被上訴人於八十九年十二月間離
    開上訴人公司，惟未獲上訴人支付十一月份之薪資及獎金，致被上訴人當月生活
    即陷入困境。再被上訴人於接獲上訴人所寄發之存證信函後，隨即與祥宏公司聯
    絡，經祥宏公司告知已與上訴人結清款項，並提出保固切結書及材料暨買賣結算
    同意書以資證明，被上訴人遂基於道義之考量主動發函將上情告知上訴人，因祥
    宏公司並未有貨款尚未支付上訴人公司之情事，被上訴人即無向祥宏公司收取貨
    款並交付上訴人之義務等語，作為抗辯。並聲明：上訴駁回。
三、上訴人主張被上訴人於八十九年間任職上訴人公司時，曾簽立承諾書，保證除有
    不可抗拒之因素外（如客戶宣告倒閉、天災等），應全數收回業務所生之應收款
    項等情，業據上訴人提出承諾書一件（見原審卷第十六頁）為證，經核屬實，且
    為被上訴人所不爭，應堪信為真實。
四、上訴人又主張被上訴人未將上訴人對祥宏公司十八萬三千元之貨款全數收回，被
    上訴人則辯稱上訴人與祥宏公司間之貨款已結清等語，經查：
  （一）祥宏公司於八十九年八月間向上訴人採購新竹市○○段七三一地號等五筆土
        地設置臨時停車場新建工程所用之植草磚、復古磚、界石及夜光磚等貨品，
        議定總價為一百一十萬元，數量以實做實算計，嗣經上訴人與祥宏公司依實
        做之結果計算，材料款共計為一百零七萬元，祥宏公司已支付其中八十八萬
        七千元之事實，有材料買賣合約書、材料款收付明細、材料買賣暨結算同意
        書各一件（見原審卷第三十五頁、第三十六頁及第四十四頁）為證，應堪信
        為真實。
  （二）上訴人與祥宏公司於九十年二月十八日結算時，曾同意將材料瑕疵品由祥宏
        公司應付材料款內扣款十二萬八千元，充抵祥宏公司管理損失，因此祥宏公
        司實際上僅須支付九十四萬二千元之材料費，又上訴人亦出具保固切結書，
        表示在保固期間內，如因強度不足、材料瑕疵等致生局部或全部之損壞時，
        上訴人願付完全更換及修復之責任，保留款為五萬五千元，保固期滿（即九
        十年十二月十六日）經市政府驗收合格後無息退還，本案款項業已結清等情
        ，經證人即祥宏公司工地主任單玉華於原審及本件準備程序中到庭證述甚明
        ，並有經上訴人於原審九十年六月二十日及本院九十年十二月五日言詞辯論
        期日自承形式上真正之材料暨買賣結算同意書（見原審卷第四十四頁）、保
        固切結書（見原審卷第八頁）及材料請款單（見原審卷第九頁背面）為證，
        核屬相符，應堪信為真實。
  （三）上訴人雖主張證人單玉華與其結算本件貨款時，以倘上訴人不簽署該材料買
        賣暨結算同意書，即拒絕支付款項等語脅迫上訴人，因當時年關將近，上訴
        人在不得已之情形下始簽署前述同意書，且單玉華之前亦曾以要求被上訴人
        支付七萬元運費之方式脅迫上訴人等語，上訴人雖提出祥宏公司於九十年一
        月二十日所書立材料請款單為證，該請款單上載有「本次金額內含貨運費七
        萬元」等內容，然該部分之記載業經祥宏公司刪除，有被上訴人所提材料請
        款單附卷可參（見原審卷第九頁背面），且該七萬元之貨運費仍由祥宏公司
        付清之事實，業據上訴人於本院九十年十一月九日準備程序期日中自承在卷
        ，實難據此認為單玉華有何脅迫之行為。再者，上訴人並未就單玉華曾向其
        表示倘拒絕簽署該材料買賣暨結算同意書即拒絕支付貨款之事實舉證以實其
        說，況且，所謂脅迫係指相對人或第三人故意告以危害致生恐懼而為意思表
        示之行為，本件上訴人出賣前述貨品與祥宏公司，在法律上自享有價金給付
        請求權，縱使單玉華當時表示倘被上訴人不簽署該同意書即拒絕給付貨款，
        上訴人亦得循法律途徑解決爭執，衡諸常情，實難認為上訴人將因此致生恐
        懼，並因恐懼而簽署前述同意書，從而，上訴人主張之事實實與脅迫之構成
        要件有間，其此部分主張並無足採。
  （四）上訴人雖再主張其與祥宏公司原買賣契約中並無保留款之約定，有關保留款
        及瑕疵扣款係祥宏公司巧立名目，不解數據依何而來等語，證人單玉華於本
        院準備程序中則證述，上訴人與祥宏公司原先之合約並無保留款之約定，然
        因上訴人所提供之材料有瑕疵，祥宏公司對新竹市政府負有保固責任，所以
        要求上訴人必須有保留款之約定，上訴人始於九十年二月十八日簽署材料買
        賣結算暨同意書及保固切結書等語，基於契約自由之原則，契約當事人得以
        合意之方式決定雙方在私法上之權利義務關係，自得於契約成立後以合意變
        更契約之內容，上訴人與祥宏公司於九十年二月十八日對於瑕疵及保固之事
        項既已約定處理之方式，上訴人並簽署材料買賣結算暨同意書及保固切結書
        表示同意，自應受契約之內容拘束，而不得以變更後之內容與原先契約內容
        不符等情否定其與祥宏公司嗣後之約定。
  （五）依上所述，應可認定祥宏公司與上訴人間之貨款業已結清，上訴人主張其對
        祥宏公司仍有十八萬三千元貨款未經被上訴人收回等情，顯與事實不符，自
        無足採。
五、綜上所述，上訴人與祥宏公司間之貨款業已結清，則上訴人依據前述承諾書第五
    條之約定，訴請上訴人給付十八萬三千元，及自九十年三月十四日起至清償日止
    ，按年息百分之五計算之法定遲延利息，即屬無據，應予駁回。原審為上訴人敗
    訴之判決並駁回假執行之聲請，並無違誤，上訴論旨聲明廢棄，非有理由，應予
    駁回。
六、至上訴人聲請訊問證人許錦濱，其待證事項為被上訴人未辦理離職手續即擅自離
    職，核與本件爭點並無關連，自無訊問之必要，又上訴人另聲請本院向新竹市政
    府函查上訴人與祥宏公司間有無保留款或其他扣款之約定，因上訴人自承與新竹
    市政府間無合約關係存在，祥宏公司與新竹市政府間始存有契約等情，則新竹市
    政府對於祥宏公司與上訴人間之約定自無從得知，且證人單玉華亦坦承祥宏公司
    與上訴人訂約之際並無保留款之約定，從而本院認為並無向新竹市政府函查前述
    事項之必要。本案判決之基礎已臻明確，兩造其餘攻擊防禦方法及舉證，核與判
    決無影響，爰不另一一論述，併此敘明。
七、結論：本件上訴為無理由，依民事訴訟法第四百三十六條之一第三項、第四百四
    十九條第一項、第七十八條，判決如主文。
中      華      民      國    九十      年     十二     月     十九     日
                                  臺灣新竹地方法院民事第二庭
~B審判長法      官  吳上晃
~B      法      官  彭洪英
~B      法      官  雷雅雯
右正本係照原本作成。
本件不得上訴。
~B法院書記官  洪儷容
中      華      民      國    九十      年    十二    月    十九    日


司法院資訊處製作；財團法人民間司法改革基金會備份。
